臺灣高等法院臺中分院刑事判決　　　　100年度上易字第466號
上　訴　人　臺灣臺中地方法院檢察署檢察官
被　　　告　邱喜紅
上列上訴人因被告詐欺案件，不服臺灣臺中地方法院99年度易字
第3513號中華民國100年1月12日第一審判決（起訴案號：臺灣臺
中地方法院檢察署99年度偵字第20835號，移送併辦案號：99年
度偵字第24671號），提起上訴，本院判決如下：
    主  文
上訴駁回。
    理  由
一、依刑事訴訟法第350條、第361條、第362條、第367條規定，
    不服地方法院之第一審判決而上訴者，須提出上訴書狀，並
    應敘述具體理由，為上訴必備之程式；其所提出之書狀未敘
    述上訴理由，或僅曾以言詞陳述上訴理由者，均應於上訴期
    間屆滿後20日內補提理由書於第一審法院。第一審法院經形
    式審查，認逾期未補提上訴理由者，應定期間先命補正；逾
    期未補正者，為上訴不合法律上之程式，應以裁定駁回。倘
    已提出上訴理由，但所提非屬具體理由者，則由第二審法院
    以上訴不合法律上之程式，判決駁回。而所謂具體理由，必
    係依據卷內既有訴訟資料或提出新事證，指摘或表明第一審
    判決有何採證認事、用法或量刑等足以影響判決本旨之不當
    或違法，而構成應予撤銷之具體事由，始克當之（例如：依
    憑證據法則具體指出所採證據何以不具證據能力，或依憑卷
    證資料，明確指出所為證據證明力之判斷如何違背經驗、論
    理法則）；倘僅泛言原判決認定事實錯誤、違背法令、量刑
    失之過重或輕縱，而未依上揭意旨指出具體事由，或形式上
    雖已指出具體事由，然該事由縱使屬實，亦不足以認為原判
    決有何不當或違法者（例如：對不具有調查必要性之證據，
    法院未依聲請調查亦未說明理由，或援用證據不當，但除去
    該證據仍應為同一事實之認定），皆難謂係具體理由，俾與
    第二審上訴制度旨在請求第二審法院撤銷、變更第一審不當
    或違法之判決，以實現個案救濟之立法目的相契合，並節制
    濫行上訴（最高法院97年度臺上字第892號判決意旨可資參
    照）。又理由是否具體，則屬第二審法院審查之範圍，不在
    命補正之列，亦即上訴書狀已記載理由，並有具體之敘述時
    ，其上訴既屬合法，第二審法院固應就其理由之是否可取，
    為實體之審理及判斷；如認其上訴書狀雖記載理由，但並未
    具體敘述時，則無須再命補正，可逕認其上訴不合法，以判
    決駁回之，此有最高法院97年度臺上字第1281號判決意旨可
    參）。
二、本案檢察官不服原審判決提起上訴，其上訴書所載理由略以
    ：被告於偵查中先謂，彰化銀行之帳戶於民國99年6月底，
    放在機車置物箱內遺失等語；卻於審理中又稱，係因伊同居
    人吳後志失業找工作，伊始於99年6月中旬在住處借給吳後
    志等語。被告先後供述顯然不一，衡情若非被告有難言之隱
    ，何需羅織理由以對。另查被告於法院準備程序時辯稱：因
    吳後志表示要找工作，才將系爭帳戶交給吳後志使用等語。
    然依現行社會應徵工作之常態，雇主至多僅需求職者之金融
    帳戶號碼用以薪資轉帳，端無要求交付提款卡及密碼之理，
    而本件被告明知吳後志係要找工作，卻將上開帳戶之存摺，
    連同提款卡及密碼交付，顯與常情有悖，其所辯顯不可採。
    退萬步言之，縱如原審認定該帳戶係由證人吳後志提供與詐
    欺集團使用；惟被告為何前後供述不一，其顯然知悉證人吳
    後志將其帳戶交由他人不法使用，故力圖會飾詞狡辯，當有
    共同犯罪之犯意聯絡。原審漏未斟酌，難認允當等語。
三、惟查，本件原判決認定被告邱喜紅被訴幫助詐欺取財無罪，
    已敘明認定事實之依據及憑以認定之理由，即：被告辯稱該
    帳戶之存摺、提款卡曾經借予前同居人吳後志使用，並有告
    知密碼，事後吳後志僅歸還存摺，未歸還提款卡等情，業據
    證人吳後志於原審審理中到庭結證屬實，證人吳後志與被告
    係多年同居關係，且證人吳後志亦明瞭其本身所為證述之內
    容，將致令其個人陷入幫助詐欺之刑事追訴處罰，證人吳後
    志於案發後，已與被告分手，兩人於案發後亦未再聯繫，衡
    情當不致於故意出面頂替被告入罪，因此，證人吳後志所為
    之證述內容應當具有相當程度之可信度。是以，被告所申請
    開立之前開彰化商業銀行水湳分行帳戶之提款卡及密碼應係
    吳後志提供予詐騙集團成員使用，應堪認定。故認被告對於
    吳後志將其所申請開立之彰化商業銀行水湳分行帳戶之提款
    卡及密碼提供予詐騙集團作為向被害人廖秋德詐財之匯款帳
    戶使用之情，事前不知悉，事後亦無參與，自難論以幫助詐
    欺取財之罪嫌，而為其無罪之諭知。
四、綜上，本案原審調查事證甚詳，且採證認事亦屬有據，所為
    論敘並無違背經驗法則或論理法則情事，更合於無罪推定原
    則。本件公訴意旨既無法舉證使法院得以合理確信被告有幫
    助詐欺取財之犯行，則原審為被告無罪之判決，核無違反證
    據法則、經驗法則及論理法則，從形式上觀察，原審判決就
    此部分尚無不當或違法之情形存在。又依刑事訴訟法第161
    條第1項規定之檢察官舉證負擔，對於被告之成罪事項，應
    由檢察官盡舉證義務，檢察官無法舉證使法院產生無合理懷
    疑之確信心證，縱被告或證人所述不足採信，亦不得因此反
    面推論被告之罪行成立，致違刑事舉證分配之法則。檢察官
    所提之上訴理由關於被告所辯先後不一乙節，因被告與吳後
    志前為同居男女朋友關係，其或有為吳後志隱匿犯行之意，
    然究需另有其他不利被告事實認定之積極證據存在，始足以
    認定被告確有幫助詐欺之罪嫌，揆諸前揭法律規定及說明，
    自難據此為不利被告之認定。本件檢察官提起本件上訴，其
    上開上訴理由形式上觀之，雖似已有指摘或表明第一審判決
    有何採證認事等不當及違法之處，惟上訴人所列上訴理由，
    實非依據卷內訴訟資料或提出新事證，指摘或表明第一審判
    決有何足以影響判決本旨之不當或違法，而構成應予撤銷之
    具體事由，自難認符合首揭之上訴具體理由，本件上訴自不
    合法定上訴程式，應予駁回，並不經言詞辯論為之。
五、據上論斷，應依刑事訴訟法第367條前段、第372條，判決如
    主文。
中    華    民    國   100    年    3     月    31    日
            刑事第二庭  審判長法  官  邱  顯  祥
                              法  官  張  國  忠
                              法  官  王  鏗  普
以上正本證明與原本無異。
不得上訴。
                              書記官  詹  雅  婷
中    華    民    國   100    年    3     月    31    日